臺灣高等法院刑事判決
108年度上易字第1962號
上  訴  人  
即  被  告  李維哲



上列上訴人因傷害案件，不服臺灣宜蘭地方法院108年度易字第3
81號，中華民國108年8月26日第一審判決（起訴案號：臺灣宜蘭
地方檢察署108年度偵字第1156號），提起上訴，本院判決如下
：
    主  文
上訴駁回。
    事  實
一、甲○○於民國107 年11月20日（起訴書及原審判決書均誤載為
    12月20日，應予更正）凌晨2時許，在宜蘭縣○○鄉○○路○段00
    號旁之空地，見友人謝秉成與乙○○發生衝突，竟基於傷害他
    人身體之犯意，揮拳毆打乙○○臉部，造成乙○○倒地而受有臉
    部撕裂傷、左臉部抓傷及左手肘擦挫傷等傷害。
二、案經乙○○訴由宜蘭縣政府警察局移送臺灣宜蘭地方檢察署
    檢察官偵查起訴。
    理  由
壹、證據能力
一、按被告以外之人於審判外之陳述，雖不符刑事訴訟法第159
    條之1 、159 條之2 、159 條之3 、159 條之4 等規定，而
    經當事人於審判程序同意作為證據，法院審酌該言詞陳述或
    書面陳述作成時之情況，認為適當者，亦得為證據。當事人
    、代理人或辯護人於法院調查證據時，知有第159 條第1 項
    不得為證據之情形，而未於言詞辯論終結前聲明異議者，視
    為有前項之同意，刑事訴訟法第159 條之5 定有明文。本案
    當事人就下述供述證據方法之證據能力，於言詞辯論終結前
    均未異議，而經本院審酌各該證據方法之作成時，並無其他
    不法之情狀，均適宜為本案之證據，依刑事訴訟法第159 條
    之5 之規定，有證據能力。
二、至於其餘資以認定本案犯罪事實之非供述證據，亦查無違反
    法定程序取得之情形，依刑事訴訟法第158 條之4 反面規定
    ，應具證據能力。
貳、實體方面
一、認定事實之理由
　㈠上開事實，業據被告於警詢、偵查、原審及本院審理時均坦
    承不諱，復經證人謝秉成於警詢時、證人即告訴人乙○○於警
    詢及偵查中證述明確（見宜蘭縣政府警察局刑案偵查卷宗第
    5 至11頁、臺灣宜蘭地方檢察署108年度偵字第1156號偵查
    卷第13、14頁），並有礁溪杏和醫院108年11月26日杏醫字
    第1080067號函暨所附告訴人之病歷及診斷證明書等件在卷
    可參(見本院卷第61至67頁、前揭警卷第15頁），足認被告
    之任意性自白與事實相符，應堪採信。
  ㈡至被告雖辯稱：告訴人先酒後攻擊證人謝秉成，拉扯中伊揮
    拳、將他們隔開，伊是過當，請求判輕一點云云。惟：
　⒈按正當防衛必須對於現在不法之侵害，始足當之，侵害業已
    過去，或無從分別何方為不法侵害之互毆行為，均不得主張
    防衛權，而互毆係屬多數動作構成單純一罪，而互為攻擊之
    傷害行為，縱令一方先行出手，還擊之一方，在客觀上苟非
    單純對於現在不法之侵害為必要排除之反擊行為，因其本即
    有傷害之犯意存在，自無主張防衛權之餘地（最高法院30年
    上字第1040號判例意旨參照）。
　⒉證人謝秉成於警詢時證稱：告訴人酒醉對伊叫囂，伊不理會
    ，告訴人就攻擊伊，被告看到就過來用拳頭揍告訴人等語（
    見前揭警卷第6頁），且被告於偵查中亦供稱：當時告訴人
    衝向證人謝秉成，推了證人謝秉成一下，證人謝秉成不理告
    訴人，告訴人卻出拳攻證人謝秉成，沒打到，自己跌倒，站
    起來後，告訴人又衝向證人謝秉成，抓住證人謝秉成脖子，
    往證人謝秉成揮一拳，有擦打到，告訴人的朋友拉住告訴人
    ，伊見狀就衝過去，然後一拳往告訴人臉部正面打，告訴人
    就倒地了等語(見前揭偵查卷第14頁)，佐以被告於本院準備
    程序及審理時均自承其與告訴人係互毆等情（見本院卷第50
    、88頁），足見被告確係在告訴人之行為已停止後，在不法
    侵害業已過去之情況下，出拳毆打告訴人臉部，難認合於正
    當防衛，自亦無防衛過當之情。被告前揭所辯並非可採。
　㈢綜上，本件事證明確，被告之犯行堪以認定，應予依法論科
    。　
二、新舊法比較
　　按行為後法律有變更者，適用行為時之法律，但行為後之法
    律有利於行為人者，適用最有利於行為人之法律，刑法第2
    條第1項定有明文。查本案被告行為後，刑法第277條第1項
    業於108年5月29日修正公布，而於同月31日生效施行，修正
    前刑法第277條第1項規定：「傷害人之身體或健康者，處3 
    年以下有期徒刑，拘役或1,000元以下罰金。」；修正後刑
    法第277條第1項則規定：「傷害人之身體或健康者，處5年
    以下有期徒刑、拘役或50萬元以下罰金。」，修正後刑法第
    277條第1項，將法定刑提高為「5年以下有期徒刑、拘役或5
    0萬元以下罰金」，經比較新、舊法律，修正後刑法第277條
    第1項並無較有利於被告之情形，依刑法第2條第1項前段規
    定，自應適用被告行為時即修正前刑法第277條第1項之規定
    。
三、論罪科刑及駁回上訴之理由
　㈠核被告所為，係犯修正前刑法第277 條第1 項之傷害罪。
　㈡原審依修正前刑法第277條第1項，刑法第2條第1項前段、第4
    1條第1項前段，刑法施行法第1條之1第1項、第2項前段規定
    ，並審酌被告未循理性方式解決糾紛，僅因見其友人與告訴
    人發生衝突即恣意出手毆打告訴人，造成告訴人受有前揭傷
    勢，顯見被告法治觀念及自我情緒管理能力薄弱，且迄今尚
    未與告訴人達成和解，惟念被告於偵、審程序均坦承犯行之
    態度，暨其自陳無業、家庭經濟狀況小康、須扶養2名未成
    年子女之生活狀況，另考量被告前有懲治盜匪條例、肇事逃
    逸、重利、強制及公共危險等犯罪前科之素行、犯罪之動機
    、手段、高中肄業之智識程度等一切情狀，量處拘役50日，
    並諭知易科罰金之折算標準。認事用法及量刑均無不當。
　㈢被告上訴意旨雖主張僅屬防衛過當，應判輕一點云云，惟本
    件並不構成防衛過當，業經本院說明如前。至被告雖另主張
    本件係告訴人酒後先出手攻擊，要判應該大家一起判云云，
    惟告訴人並非本案檢察官提起公訴之被告，法院本於不告不
    理之立場，無法審理。是被告之上訴意旨所指摘，均無理由
    ，應予駁回。
據上論斷，應依刑事訴訟法第368條，判決如主文。
本案經檢察官劉憲英提起公訴，檢察官孟玉梅到庭執行職務。
中　　華　　民　　國　　109 　年　　3 　　月　　11　　日
                  刑事第二十一庭審判長法　官  許宗和
                                      法　官  黃惠敏
                                      法　官  章曉文
以上正本證明與原本無異。
不得上訴。
                                      書記官  陳媖如
中　　華　　民　　國　　109 　年　　3 　　月　　13　　日
附錄本案論罪科刑法條
修正前刑法第277條
傷害人之身體或健康者，處3年以下有期徒刑、拘役或1000元以
下罰金。
犯前項之罪因而致人於死者，處無期徒刑或7年以上有期徒刑；
致重傷者，處3年以上10年以下有期徒刑。